臺灣桃園地方法院刑事判決
111年度訴字第1122號
公  訴  人  臺灣桃園地方檢察署檢察官
被      告  柯佳典



選任辯護人  曾翊翔律師（法律扶助律師）          
上列被告因毒品危害防制條例案件，經檢察官提起公訴（111年
度偵字第4977號），本院判決如下：
    主  文
柯佳典犯販賣第三級毒品未遂罪，處有期徒刑貳年。緩刑伍年，
緩刑期間付保護管束，並應自本判決確定之日起壹年內向公庫支
付新臺幣拾萬元，及向指定之政府機關、政府機構、行政法人、
社區或其他符合公益目的之機構或團體提供壹佰貳拾小時之義務
勞務。扣案如附表所示之物均沒收。
    事  實
一、柯佳典明知4-甲基甲基卡西酮為毒品危害防制條例第2條第2
    項第3款所定之第三級毒品，依法不得販賣，仍基於販賣第
    三級毒品以營利之犯意，於民國111年1月7日（起訴書誤載
    為110年1月7日）下午2時49分許前之某時，透過如附表編號
    一所示之行動電話連結網際網路登入通訊軟體BAND（下稱BA
    ND），以暱稱「云之」向不特定人發送「（壢）優質飲品，
    保證插輪，要私」之兜售毒品訊息。適新北市政府警察局新
    莊分局員警執行網路巡邏勤務而查悉上開訊息，即佯裝為毒
    品買家，透過BAND以暱稱「阿天∕北」與柯佳典聯繫，談妥
    以新臺幣（下同）2,000元之價格，向柯佳典購買如附表編
    號二所示毒品咖啡包（共4包，每包500元），雙方並約定在
    桃園市○○區○○○街0號前進行交易。
二、嗣於111年1月7日晚間7時45許，柯佳典駕駛車牌號碼0000- 
    00號自用小客車搭載其配偶姜珮婷（所涉毒品危害防制條例
    部分，經檢察官另為不起訴處分）前往上開地點進行交易，
    在其將如附表編號二所示毒品咖啡包交付予喬裝買家之員警
    並收取價金時，經員警表明身分而查獲，其販賣行為因而止
    於未遂，並為員警扣得如附表所示之物。
    理  由
一、事實認定
　㈠訊據被告就其所涉販賣第三級毒品未遂犯行坦承不諱，並有
    員警朱奕安出具之職務報告、BAND頁面截圖及翻拍照片、查
    獲現場照片及扣案物品照片、新北市政府警察局新莊分局查
    獲毒品案重量鑑定證明書、臺北榮民總醫院北榮毒鑑字第C0
    000000號毒品成分鑑定書、第C0000000-Q號毒品純度鑑定書
    等在卷可稽（見偵字卷第57頁、第73頁至第85頁、第135頁
    至第139頁、第151頁至第153頁），及有扣案如附表所示之
    物為證，足認被告之任意性自白與事實相符，得以採信。
　㈡毒品危害防制條例所規定之販賣毒品罪，雖未明示「營利之
    意圖」為其犯罪構成要件，然「販賣」一語，在文義解釋上
    當然已寓含有買賤賣貴，而從中取利之意思存在。且從商業
    交易原理與一般社會觀念而言，販賣行為在通常情形下，仍
    係以牟取利益為其活動之主要誘因與目的。又政府為杜絕毒
    品氾濫，毒害人民甚深，再三宣導民眾遠離毒品、媒體報導
    既深且廣，對於禁絕毒品之政策，應為大眾所熟悉。再政府
    對於查緝施用、轉讓及販賣毒品無不嚴格執行，且販賣毒品
    罪係重罪，若無利可圖，衡情一般持有毒品者，當不致輕易
    將持有之毒品交付他人。況販賣毒品係違法行為，非可公然
    為之，且有其獨特之販售路線及管道，亦無公定之價格，復
    可任意增減其分裝之數量，而每次買賣之價量亦可能隨時依
    市場貨源之供需情形、交易雙方之關係深淺、資力、對行情
    之認知、查緝之寬嚴，及購買者被查獲時供述購買對象之可
    能性風險評估等事由，而異其標準，非可一概而論。是販賣
    之利得並不固定，然縱使販賣之人從價差或量差中牟利方式
    雖異，其意圖營利之非法販賣行為仍為相同。依被告於本院
    準備程序中所述（見本院卷第44頁），被告於本案所販賣之
    毒品咖啡包係其以一包220元之價格購買，每包可賺280元，
    可見若交易成功，被告得以從中賺取價差獲利，足認被告確
    係基於營利意圖，而為本案販賣毒品之犯行無疑。
　㈢綜上所述，被告之犯行堪以認定，應依法論科。
二、論罪科刑
　㈠4-甲基甲基卡西酮為毒品危害防制條例第2條第2項第3款所規
    定之第三級毒品，是核被告所為，係犯毒品危害防制條例第
    4條第6項、第3項販賣第三級毒品未遂罪。被告意圖販賣而
    持有第三級毒品之低度行為，為其販賣第三級毒品未遂之高
    度行為所吸收，不另論罪。
　㈡被告已著手實行販賣毒品犯行，然因員警自始即不具購買真
    意，實際上無法真正完成交易，其販賣第三級毒品行為尚屬
    未遂，考量該犯行造成法益侵害較小，依刑法第25條第2項
    規定，按既遂犯之刑減輕之。又被告於偵訊及本院審理中就
    其販賣第三級毒品未遂犯行皆自白，應依毒品危害防制條例
    第17條第2項規定減輕其刑，並依刑法第70條規定遞減之。
　㈢辯護人另主張：被告係首次販賣毒品即為警查獲，且所販售
    之數量非鉅，顯見被告並非常見之藥頭或毒梟，對於社會法
    益之侵害尚低，其犯行殊值憫恕，而有情輕法重之情，請依
    刑法第59條規定減輕其刑等語（見本院卷第71頁、第77頁至
    第79頁）。然被告為圖營利而販賣毒品，對社會法益造成相
    當程度之侵害，實難認為有何顯可憫恕之處，且被告所涉犯
    行已依刑法第25條第2項、毒品危害防制條例第17條第2項等
    規定減輕其刑，本院認對被告科處減刑後之最低度刑，不至
    有情輕法重之情，當無從再依刑法第59條之規定酌減其刑，
    併此指明。
　㈣本院審酌被告因貪圖不法利益，著手販賣毒品之行為，若其
    所為既遂，將助長毒品之流通，危害社會治安及國民健康，
    應予非難，並考量被告犯後對其犯行坦承不諱之犯後態度，
    兼衡被告之素行、國中畢業之教育程度、於警詢中自陳家庭
    經濟狀況勉持、於本院審理中提出其現於上佳機械有限公司
    任職且月收入30,300元之員工在職證明書、勞工保險加保申
    報表、各類所得扣繳暨免扣繳憑單（見本院卷第87頁至第91
    頁），及其為本案犯行之動機、目的、手段、所生危害、本
    案毒品交易約定販賣之數量及價格等一切情狀，量處如主文
    所示之刑。
　㈤被告未曾因故意犯罪受有期徒刑以上刑之宣告，此有臺灣高
    等法院被告前案紀錄表附卷為憑。被告之素行尚可，且犯後
    良有悔意，係因一時失慮而罹刑章，經此偵審程序及科刑之
    教訓，當能知所警惕而無再犯之虞，應無逕對其施以短期自
    由刑之必要，是本院認被告上開所受宣告之刑以暫不執行為
    適當，依刑法第74條第1項第1款規定，併予宣告緩刑5年，
    以啟自新。而為使被告從本案中深切記取教訓，避免其再度
    犯罪，依刑法第74條第2項第4款、第5款規定，命被告應自
    本判決確定之日起1年內向公庫支付10萬元，並應向指定之
    政府機關、政府機構、行政法人、社區或其他符合公益目的
    之機構或團體提供120小時義務勞務，再依刑法第93條第1項
    第2款規定，諭知被告於緩刑期間付保護管束，冀能使被告
    確實明瞭其行為所造成之危害，並培養正確法治觀念。倘被
    告違反上開應行負擔之事項且情節重大，依刑法第75條之1
    第1項第4款規定，其緩刑之宣告仍得由檢察官向本院聲請撤
    銷，附此敘明。
三、沒收
　㈠扣案如附表編號一所示行動電話，為被告用以聯繫本案販賣
    毒品事宜，屬供販賣毒品犯罪所用之物，應依毒品危害防制
    條例第19條第1項之規定，不問屬於犯罪行為人與否，予以
    諭知沒收。
　㈡扣案如附表編號二、三所示毒品咖啡包，確檢出第三級毒品4
    -甲基甲基卡西酮成分，為不受法律保護之違禁物，且各為
    被告於本案所欲販賣、販賣所餘之毒品，除因檢驗而用罄者
    以外，其餘部分連同盛裝該等毒品而無法與毒品完全析離之
    包裝袋，應依刑法第38條第1項之規定，不問屬於犯罪行為
    人與否，皆予宣告沒收。
　㈢公訴意旨固主張車牌號碼0000-00號自用小客車為被告販賣第
    三級毒品使用之交通工具，應依毒品危害防制條例第19條第
    2項規定宣告沒收。惟該規定所指之交通工具，以專供犯製
    造、運輸、販賣毒品等罪名所使用者為限，且屬於犯罪行為
    人者，始得沒收。所謂「專供」犯上述罪名，係指該水、陸
    、空交通工具之使用，與行為人犯上述罪名具備直接關聯性
    ，並依社會通念有促使該次犯罪行為實現該構成要件者而言
    ，若僅是前往犯罪現場之交通工具，即不屬之（最高法院10
    8年度第4次刑事庭會議決議意旨參照）。上開車輛雖確屬被
    告為本案販賣毒品犯行所使用之交通工具，然被告僅係以該
    車輛前往毒品交易現場，難認與本案販賣毒品犯行存有直接
    關聯性，是依上開說明，不予宣告沒收，此部分公訴意旨容
    有誤會。
　㈣至本案另自姜珮婷處扣得行動電話1支，惟並無證據顯示與本
    案相關，本院自無從為沒收之諭知。
據上論斷，應依刑事訴訟法第299條第1項前段，判決如主文。
本案經檢察官陳書郁提起公訴，檢察官李信龍到庭執行職務。
中　　華　　民　　國　　111 　年　　12　　月　　8 　　日
                  刑事第二十庭審判長法　官　林蕙芳
                                    法  官  張羿正
                                    法  官  陳布衣

以上正本證明與原本無異。
如不服本判決應於收受判決後20日內向本院提出上訴書狀，並應
敘述具體理由。其未敘述上訴理由者，應於上訴期間屆滿後20日
內向本院補提理由書(均須按他造當事人之人數附繕本)「切勿逕
送上級法院」。 

　　　　　　　　　　　　　　　      書記官　蔡昌霖
中　　華　　民　　國　　111 　年　　12　　月　　8 　　日
附表：
編號 名稱 數量 說明  一 行動電話 1支 廠牌／外觀：SAMSUNG／黑色 （含門號0000000000號SIM卡1枚） 被告供稱係用以聯繫本案販賣毒品事宜  二 毒品咖啡包 4包 【檢體編號：C0000000-0】 毒品外觀：紫色粉末 驗前淨重：17.2691公克 （因鑑驗使用0.4604公克） 檢驗結果：檢出第三級毒品4-甲基甲基卡西酮 　　　　　（純度7.46%）成分，推估4-甲基甲基卡西酮驗前純質淨重為1.2883公克 三 毒品咖啡包 6包 【檢體編號：C0000000-0】 毒品外觀：紫色粉末 驗前淨重：25.4771公克 （因鑑驗使用0.4633公克） 檢驗結果：檢出第三級毒品4-甲基甲基卡西酮 　　　　　（純度3.68%）成分，推估4-甲基甲基卡西酮驗前純質淨重為0.9376公克 
附錄論罪科刑法條全文：
毒品危害防制條例第4條
製造、運輸、販賣第一級毒品者，處死刑或無期徒刑；處無期徒
刑者，得併科新臺幣三千萬元以下罰金。
製造、運輸、販賣第二級毒品者，處無期徒刑或十年以上有期徒
刑，得併科新臺幣一千五百萬元以下罰金。
製造、運輸、販賣第三級毒品者，處七年以上有期徒刑，得併科
新臺幣一千萬元以下罰金。
製造、運輸、販賣第四級毒品者，處五年以上十二年以下有期徒
刑，得併科新臺幣五百萬元以下罰金。
製造、運輸、販賣專供製造或施用毒品之器具者，處一年以上七
年以下有期徒刑，得併科新臺幣一百五十萬元以下罰金。
前五項之未遂犯罰之。